臺灣高等法院刑事判決　　　　　　　　　　　　　九十二年度上訴字第四四四０號
　　上　訴　人　甲○○即SI.
　　即　被　告
　　選任辯護人　關維忠　律師
右上訴人因違反毒品危害防制條例案件，不服臺灣桃園地方法院九十二年度訴字第一
０二一號，中華民國九十二年十一月五日第一審判決（起訴案號：臺灣桃園地方法院
檢察署九十二年度偵字第八０二七號），提起上訴，本院判決如左：
    主      文
原判決撤銷。
ＳＩＭ ＬＥＥ ＰＩＮＧ（即甲○○）共同運輸第三級毒品，處有期徒刑伍年。並於
刑之執行完畢或赦免後，驅逐出境。
扣案之第三級毒品Ｋｅｔａｍｉｎｅ壹包（驗餘淨重玖佰捌拾捌點伍柒公克）沒收銷
燬之；扣案之鐵盒壹個、塑膠袋壹只沒收，如全部或一部不能沒收時，追徵其價額。
    事      實
一、ＳＩＭ ＬＥＥ ＰＩＮＧ（中文姓名甲○○，以下同）為馬來西亞人，明知Ｋｅ
    ｔａｍｉｎｅ為毒品危害防制條例所規定之第三級毒品，不得製造、運輸、販賣
    或轉讓，亦屬懲治走私條例所規定未經許可不得私運來臺之管制進出口物品，竟
    仍與年籍姓名不詳綽號「玉鳳」之成年女子基於運輸第三級毒品Ｋｅｔａｍｉｎ
    ｅ來臺之犯意聯絡，由「玉鳳」於民國九十二年五月二日十時許，在馬來西亞某
    不詳地點，將以塑膠袋包裝之Ｋｅｔａｍｉｎｅ一包（淨重九九一．二三公克，
    取二．六六公克鑑驗，餘九八八．五七公克，包裝重一．五公克）及巧克力數十
    顆之鐵盒一個交付予ＳＩＭ ＬＥＥ ＰＩＮＧ，ＳＩＭ ＬＥＥ ＰＩＮＧ再將該
    鐵盒放置在行李箱中，於同日自吉隆坡搭乘馬來西亞航空公司ＭＨ０九四班次班
    機飛往我國，該行李箱則託由航空公司隨機運送（行李牌號碼00000000
    0號），同日晚間八時許抵達桃園中正國際機場，將上開管制進出口之第三級毒
    品Ｋｅｔａｍｉｎｅ私運入境。嗣行李箱通過Ｘ光檢查儀時，經檢查人員察覺有
    異，遂將ＳＩＭ ＬＥＥ ＰＩＮＧ及該只行李箱帶至入境檢查室第十六號檢查檯
    ，由財政部臺北關稅局稽查組人員丁筱東會同內政部警政署航空警察局安全檢查
    隊警員林榮昌，於同日二十時四十二分將行李箱打開後，發覺該鐵盒，再以Ｘ光
    儀器檢查後，察覺鐵盒內除巧克力外，尚有一包不明物體，乃將鐵盒打開而當場
    查獲，並扣得該包Ｋｅｔａｍｉｎｅ（淨重九九一．二三公克，取二．六六公克
    鑑驗，餘九八八．五七公克，包裝重一．五公克）及鐵盒一個。
二、案經內政部警政署航空警察局移送臺灣桃園地方法院檢察署檢察官偵查起訴。
    理      由
一、訊據被告ＳＩＭ ＬＥＥ ＰＩＮＧ固坦承於前開時地搭機來臺，並在其託運之行
    李箱內之鐵盒中查獲Ｋｅｔａｍｉｎｅ之事實，然矢口否認有任何私自運輸Ｋｅ
    ｔａｍｉｎｅ進入我國境內之認識，並辯稱該物品係綽號「玉鳳」託伊帶來臺灣
    交付「玉鳳」親戚之巧克力，伊並不知鐵盒內置放Ｋｅｔａｍｉｎｅ云云置辯。
    惟查：
    (一)被告於九十二年五月十日晚間八時許，搭乘馬來西亞航空公司編號ＭＨ０九四
      號班機，由吉隆坡抵達臺灣桃園中正國際機場，於同日晚間八時四十二分，為
      財政部臺北關稅局稽查組人員會同內政部警政署航空警察局警員，在被告所托
      運行李內查獲置於鐵盒內之粉狀物品，除為被告迭於警詢及偵審中供述明確，
      並經證人丁筱東、林榮昌於原審到庭證述明確（原審卷第七二至七五頁；第七
      七至七八頁），且有卷附旅客入出境記錄查詢表、臺北關稅局扣押貨物運輸工
      具收據及搜索筆錄、臺北關稅局稽查組Ｘ光檢查儀注檢行李報告表（偵查卷第
      十四、十五、十一、十二頁）暨鐵盒一只扣案可稽；而鐵盒內所置粉狀物品，
      經鑑驗結果，確認屬第三級毒品Ｋｅｔａｍｉｎｅ（淨重九九一．二三公克，
      取二．六六公克鑑驗，餘九八八．五七公克），有內政部警政署刑事警察局九
      十二年六月二日刑鑑字第０九二００八三九四四號鑑驗書在卷（偵查卷第五九
      頁）暨Ｋｅｔａｍｉｎｅ扣案可資佐證，被告確有私自運輸Ｋｅｔａｍｉｎｅ
      進入我國境內之行為，至臻明確。
    (二)被告雖辯稱東西是「玉鳳」託伊帶來臺灣交予親戚，「玉鳳」表示會請親戚與
      伊聯絡，伊並不知道鐵盒內置放Ｋｅｔａｍｉｎｅ，且「玉鳳」亦未表示要給
      任何酬勞云云。惟查：
      (1)扣案之鐵盒長約二十五公分，寬約十九公分，高約四．五公分，表面有「Ａ
        ｓｓｏｒｔｅｄ  Ｎｕｔｓ」字樣，及橢圓型巧克力之圖樣，外標示重量四
        百五十公克，業經原審勘驗明確（原審卷第九九頁），而扣案Ｋｅｔａｍｉ
        ｎｅ則淨重九九一．二三公克，亦有右揭卷附鑑驗書可憑，且被告於原審自
        承「玉鳳」交付鐵盒後，伊曾予以搖晃（原審卷第一０五頁），足徵被告顯
        非對「玉鳳」所交付物品未予檢視即逕行應允攜帶來臺，而右揭Ｋｅｔａｍ
        ｉｎｅ查係置於塑膠袋內，有該以塑膠袋包裝之Ｋｅｔａｍｉｎｅ扣案可證
        ，被告既曾搖晃鐵盒，復能聽見其內巧克力滾動聲音，自應同時感受盒內置
        有重物，依此客觀事證，被告對於內置與標識重量顯不相當且超過重量物品
        之鐵盒仍予收受，衡諸事理，自非無疑。
      (2)被告雖於警詢及偵審中稱其來臺目為採購約三萬餘元之服飾、手機回馬來西
        亞轉售，預計在臺灣停留四日，打算住宿臺北市○○街之酒店，每晚住宿費
        約新臺幣六百元（偵查卷第六頁正反面、第四三頁反面；原審卷第一０四頁
        ），惟被告此行隨身僅攜帶現金新臺幣三千六百三十六元及馬來西亞幣一百
        五十餘元（換算新臺幣約一千餘元），並未攜帶信用卡、旅行支票或其他可
        供支付款項之交易工具，此經被告於偵查中陳明在卷，且有臺灣桃園女子監
        獄保管金分戶卡在卷可憑，該筆款項用以支付其在臺灣之住宿、餐飲、交通
        等費用後，所餘亦不足以採購總價約三萬餘元之服飾、手機至明。被告就此
        於原審先辯稱：是伊忘記把錢帶來臺灣，至於一千五百元（指馬來西亞幣之
        部分）是否夠伊在臺灣停留期間所需，伊也沒有想到云云（原審卷第九頁）
        ，嗣又改稱：伊有一堂弟沈成財住在臺灣，伊來臺灣之前有告訴他，他說如
        果伊錢不夠，他願意借給伊云云（原審卷第一０四頁），核其先後辯詞並不
        一致，而依諸常情，被告此次來臺之目的若確係為採購手機、服飾回馬來西
        亞轉售，隨身應會攜帶足以支付採購款項、生活費用之現金或其他交易工具
        ，焉有僅攜帶合計新臺幣約四、五千元之現金，來臺後再向他人借款以採購
        手機、服飾之理，顯見被告來臺應非為採購手機、服飾，而係另有目的。被
        告雖於上訴理由狀內指稱伊係行前匆忙帶錯皮包，致攜帶不足款項云云；然
        查，被告對於帶錯皮包乙節，並未指出足以證明該事實存在之證明方法以供
        調查審理，況出國遠行者，徵諸一般人之經驗，於出發前均先確認是否攜帶
        適當之旅行證件與金錢，被告自馬來西亞遠赴臺灣，竟未注意於此，所為該
        部分辯解，尤與事理至屬相悖，自不足採信。
      (3)證人丁筱東、林榮昌雖於原審分別證稱鐵盒外包裝一層塑膠膜，以肉眼無法
        看出有毒品，俟打開膠膜後，才發覺膠帶好像是重新黏貼上去，不知能否從
        外觀上明顯辨認，被告當場表示是要送給朋友，不可以打開，被告神情當時
        並無特別之處等語（原審卷第七二至七五頁、第七七至七八頁），且被告選
        任辯護人亦指稱若被告知悉其內置有毒品，當無置於鐵盒內徒利Ｘ光檢測之
        可能。然查，右揭Ｋｅｔａｍｉｎｅ係以置於巧克力盒內私運入境，為達符
        於禮品之名，私運者於將Ｋｅｔａｍｉｎｅ置入鐵盒內以膠膜重新包裝，俾
        免於依外觀即被查覺，要屬事理之必然，又私運Ｋｅｔａｍｉｎｅ究以置於
        鐵盒內或其他容器為宜，事涉運輸毒品者個人判斷之問題，況行李檢查，本
        非以Ｘ光設備實施為限，海關人員對入境旅客所攜帶物品得施以檢查，乃世
        界各國之通例，而行李經海關人員以Ｘ光設備測得金屬反應之品，亦非必將
        開啟檢查，依卷附被告入出境資料，被告並非初次抵達臺灣，此情當為被告
        所知悉，自不得憑該Ｋｅｔａｍｉｎｅ置於鐵盒內，易於被Ｘ光設備查覺金
        屬反應，即認定被告並無私自運輸入境之意圖，至於被告於檢查行李時神情
        是否有特別之處，尤屬觀察者個人主觀之判斷，亦不足援為認定被告是否知
        情之唯一依據，是則該鐵盒外觀為何暨Ｋｅｔａｍｉｎｅ置於鐵盒之事實，
        與證人丁筱東於原審所稱被告神態並無特別之處乙節，均不足為有利於被告
        認定之依據。
      (4)被告雖稱該巧克力乃專門為回教地區所製造，在臺灣不易隨處買到，屬馬來
        西亞特產物品，符於以本地特產物品餽贈遠方親友以示友好誠意之社會常情
        （本院卷附第十四、十五頁上訴理由狀）。惟依右揭事證，被告明知右揭內
        置Ｋｅｔａｍｉｎｅ之鐵盒，並非供餽贈用之禮品，所為該盒巧克力乃「玉
        鳳」託伊餽贈他人物品，本即屬卸責之詞，自不得徒憑鐵盒上標有專門為回
        教地區製造之文義為被告不知其內置有Ｋｅｔａｍｉｎｅ認定之依據，被告
        具狀聲請向馬來西亞駐台代表單位查詢鐵盒上標章之意義及該巧克力在臺灣
        地區是否有銷售，本院認無必要。
      (5)「玉鳳」交付被告私自運輸來臺之物品，固無法由鐵盒外部察知內置Ｋｅｔ
        ａｍｉｎｅ，然本件Ｋｅｔａｍｉｎｅ被查獲時重達九九一‧二三公克，純
        度達九五‧八％，有卷附鑑驗書可憑，「玉鳳」苟未與被告具有謀議，自無
        率將該價值不菲之Ｋｅｔａｍｉｎｅ逕交付僅意圖來臺採購手機服飾之被告
        之可能，被告與「玉鳳」就運輸Ｋｅｔａｍｉｎｅ具有謀議，彰彰甚明，被
        告明知鐵盒內置有Ｋｅｔａｍｉｎｅ之事實，至臻明確。
    綜右事證，被告所為否認犯罪之辯解，核屬卸責之詞，並不足採信，被告明知鐵
    盒內置有Ｋｅｔａｍｉｎｅ而私自運輸來臺之犯罪行為，已經證明，應依法論科
    。
二、按Ｋｅｔａｍｉｎｅ係毒品危害防制條例第二條第二項第三款規定之第三級毒品
    ，且係行政院依懲治走私條例公告之「管制物品項目及其數額」甲項第四款所列
    之管制進出口物品，被告自馬來西亞私運管制進出口之第三級毒品Ｋｅｔａｍｉ
    ｎｅ入境臺灣，核其所為係犯毒品危害防制條例第四條第三項之運輸第三級毒品
    罪及懲治走私條例第二條第一項之私運管制物品進口罪。其一行為同時觸犯二罪
    名，為想像競合犯，應從一重之運輸第三級毒品罪處斷，而被告持有Ｋｅｔａｍ
    ｉｎｅ之低度行為，為運輸之高度行為所吸收，不另論罪。又「玉鳳」年齡約二
    十六歲，業據被告於警詢時供明在卷（偵查卷第六頁），被告與綽號「玉鳳」之
    成年女子就右揭犯罪行為，具有犯意聯絡與行為分擔，為共同正犯。
三、原審法院經審理結果，認被告犯罪事證明確而予以論罪科刑，固非全屬無見。惟
    查，被告私自運輸進口之Ｋｅｔａｍｉｎｅ係以塑膠袋包裝再置於鐵盒內，連同
    其隨身攜帶衣物等物品置於行李箱內，其中塑膠袋與鐵盒屬運輸毒品所用之物品
    ，然行李箱則非直接供藏放Ｋｅｔａｍｉｎｅ所用之物，原審併依毒品危害防制
    條例第十九條第一項宣告沒收並同時為如全部或一部不能沒收時，並應追徵其價
    額之諭知，尚有未洽，被告否認犯罪而提起上訴，固無理由，然原審判決既有右
    揭可議，自應由本院將原審判決撤銷並予以改判。爰審酌被告不思毒品對他人身
    體健康及社會治安危害至深且鉅，竟運輸毒品入境，所輸入之毒品為數頗鉅，惟
    於運輸入境即被查獲，對社會尚未發生具體危害，且犯後猶飾詞卸責等一切情狀
    ，量處如主文第二項所示之刑。又被告屬馬來西亞國籍，為外國人，在我國犯罪
    而受本件有期徒刑以上刑之宣告，本院認於刑之執行完畢或赦免後，有強制其出
    境之必要，爰依刑法第九十五條之規定，併為驅逐出境之諭知。扣案之Ｋｅｔａ
    ｍｉｎｅ一包（驗餘淨重九八八．五七公克），屬第三級毒品，應依毒品危害防
    制條例第十八條第一項前段規定諭知沒收銷燬，至內政部警政署刑事警察局取樣
    之Ｋｅｔａｍｉｎｅ二．六六公克，因業已鑑驗用罄，自無庸諭知沒收銷燬。扣
    案之鐵盒一個及塑膠袋一只，係被告用以運輸本件第三級毒品Ｋｅｔａｍｉｎｅ
    所用之物，應依同條例第十九條第一項規定宣告沒收。又被告攜帶之行李箱一只
    ，並非供運輸毒品所用之物，亦非屬違禁物，復未能證明係被告所有，爰不為沒
    收之諭知，附此敘明。
據上論斷，應依刑事訴訟法第三百六十九條第一項前段、第三百六十四條、第二百九
十九條第一項前段，毒品危害防制條例第四條第三項、第十八條第一項前段、第十九
條第一項，懲治走私條例第二條第一項、第十一條，刑法第十一條、第二十八條、第
五十五條、第九十五條判決如主文。
本案經檢察官吳慎志到庭執行職務
中    華    民    國      九十三      年      一      月      十四      日
                            臺灣高等法院刑事第十九庭
                                審判長法  官  許  國  宏
                                      法  官  洪  光  燦
                                      法  官  林  勤  純
右正本證明與原本無異。
如不服本判決應於收受送達後十日內向本院提出上訴書狀，未附理由時應於提起上訴
後十日內向本院補具上訴理由書狀（均應按他造人數提出繕本）。
                                      書記官  葉  瑩  庭
中    華    民    國      九十三      年      一      月      十四      日
附錄：本案論罪科刑法條全文
毒品危害防制條例第四條第三項：
製造、運輸、販賣第三級毒品者，處五年以上有期徒刑，得併科新臺幣五百萬元以下
罰金。
懲治走私條例第二條第一項：
私運管制物品進口﹑出口逾公告數額者，處七年以下有期徒刑，得併科新臺幣二十萬
元以下罰金。
